【裁判字號】    90,上易,715
【裁判日期】    900605
【裁判案由】    違反動產擔保交易法
【裁判全文】
臺灣高等法院臺南分院刑事判決            九十年度上易字第七一五號        Ｇ
      上  訴  人
      即  被  告  甲  ○  ○
右上訴人因違反動產擔保交易法案件，不服臺灣臺南地方法院九十年度易字第一九六
號中華民國八十九年二月二十日第一審判決（起訴案號：臺灣臺南地方法院檢察署八
十九年度偵字第邊一九三九號），提起上訴，本院判決如左：
      主      文
上訴駁回。
      事      實
一、甲○○於民國（以下同）八十八年一月十五日，以分期付款方式，向福灣企業股
    份有限公司（以下簡稱福灣公司）購買車號「Ｄ５─五八０一」號自小客車一輛
    ，為動產擔保交易之債務人。約定總價款新臺幣（以下同）五十九萬一千九百二
    十八元，自八十八年二月十三日起至八十九年十二月十三日止，每月一期，約定
    分二十四期付款，每期應繳納一萬三千二百五十六元。在未繳清全部價前，標的
    物所有權仍屬於福灣公司所有。僅得以善良管理人之注意義務在台南縣仁德鄉○
    ○路○段七五號一樓之一占有使用上開自小客車，並不得將該自小客車擅自遷移
    、出賣、抵押或為其他處分。詎甲○○取得標的物以後，僅繳納第一期至第十六
    期之價款，餘款三十七萬九千八百三十二元則拒不繳納。復未經福灣公司之同意
    ，擅將上開自小客車予以遷移至臺南市○○路六三四巷一００號，致生損害於債
    權人福灣公司。
二、案經福灣公司訴請臺灣臺南地方法院檢察處檢察官偵查起訴。
      理      由
一、上訴人即被告甲○○固坦承未依約繳納第十七期至第二十四期之分期款等情不諱
    ，惟矢口否認有何遷移標的物之犯行，並辯稱：我仍住上開約定之地址，有買車
    位，只是住處有獨立出口，而且早出晚歸，管理員可能沒看到我進出，又郵差都
    把信函交到管理室那邊信箱，我沒有注意去查看，致未收到福灣公司之催告函。
    我是開車去公園路找友人，並未遷移標的物云云。經查，據告訴人福灣公司代理
    人曾國琳於偵查中指稱：「我們寄了存證信函，但寄不到。我們在八月十三、十
    四、十五三天去，都無法找著，向管理員查詢無果，鄰人亦不知去向。後來在臺
    南市○○路六三四巷一００號門前找到該車，就直接拖吊回公司保管」等語，並
    有查訪客戶回報表影本一份、存證信函回執影本二份及車輛取回通知表影本一份
    附卷可憑。足認告訴代理人上開指述與事實相符，堪予採信。倘被告僅係早出晚
    歸，當能憑郵局之掛號招領通知領取告訴人公司之存證信函。而被告居住公寓大
    廈，縱有獨立出入口，但已住有一段時日，衡情該大廈之管理員或鄰人當無不知
    悉被告作息情形之理，且被告既知自己已未續繳數期分期款，福灣公司必然派員
    或來函催繳，又知郵差都把其信函交到管理室那邊信箱，卻不予注意查看，已難
    謂其無拒收福灣公司之催告函。此外，復有附條件買賣契約書、動產擔保交易附
    條件買賣設定申請書、還款記錄查詢表影本各一份附卷可稽。查被告僅付部分價
    款即將標的物自小客車遷移，致生損害於債權人，其自有不法意圖，應堪認定。
    故被告上開辯詞為事後卸責之詞，委無足採。其事證明確，犯行洵堪認定。
二、核被告所為，係犯動產擔保交易法第三十八條之罪。原審認被告之罪證明確，因
    予適用動產擔保交易法第三十八條，刑法第十一條前段、第四十一條，罰金罰鍰
    提高標準條例第一條前段、第二條等規定，並審酌被告之品行、犯罪之動機、目
    地、手段、所生危害及犯罪後之態度等一切情狀，量處被告拘役四十日，並諭知
    易科罰金以三百元折算一日之標準。本院經核原判決認事用法及量刑，俱無不合
    。被告上訴意旨空言否認犯罪而指摘原判決量刑過重而有不當之處，為無理由，
    應予駁回。
據上論斷，應依刑事訴訟法第三百六十八條，判決如主文。
本案經檢察官邱克斌到庭執行職務。
中    華    民    國      九十      年      六      月      五          日
                                  臺灣高等法院臺南分院刑事第一庭
                                      審判長法官  鄭    文    肅
                                            法官  黃    聰    明
                                            法官  王    浦    傑
右正本證明與原本無異。
不得上訴。
                                      法院書記官  蔡    振    豐
中    華    民    國      九十      年      六      月     七           日
附錄法條：
動產擔保交易法第三十八條：動產擔保交易之債務人，意圖不法之利益，將標的物遷
                          移、出賣、出質、移轉、抵押或為其他處分，致生損害
                          於債權人者，處三年以下有期徒刑、拘役或科或併科六
                          千元以下之罰金。


司法院資訊處製作；財團法人民間司法改革基金會備份。
